臺灣臺中地方法院刑事判決　　　　　　　　　　　　　九十三年度易字第二一三號
　　公　訴　人　臺灣臺中地方法院檢察署檢察官
　　被　　　告　甲○○
右列被告因違反菸酒管理法案件，經檢察官聲請簡易判決處刑（聲請案號：九十二年
度偵字第一八八八八號），經本院臺中簡易庭認不宜以簡易判決處刑，簽由本院刑事
庭改依通常程序審理，經本院合議庭裁定改依簡式審判程序審理，判決如左：
    主  文
甲○○連續行使偽造私文書，足以生損害於公眾及他人，累犯，處有期徒刑肆月，如
易科罰金，以百元折算壹日。
扣案如附表所示之菸品共計壹萬零壹佰拾柒條（每條內含拾包）、帳冊參本，均沒收
。
    事  實
一、甲○○前於民國（下同）八十四年間，因違反著作權法案件，經本院以八十四年
    訴字第二○四四號判決判處有期徒刑一年二月，罰金五萬元，緩刑三年確定。惟
    於上揭緩刑期間，於八十五年間，因違反著作權法案件，經本院以八十五年易字
    第五五五二號判決判處有期徒刑五月確定，於八十六年二月二十六日易科罰金執
    行完畢。然上揭緩刑亦遭撤銷，於八十六年四月二十九日入監服刑，於八十七年
    一月二十六日假釋付保護管束，於八十七年六月十日保護管束期滿執行完畢。詎
    仍不知悔改，明知如附件一至五所示之「ＭＩＬＤ－ＳＥＶＥＮ」及圖、「峰Ｍ
    Ｉ─ＮＥ」及圖、「ＤＡＶＩＤＯＦＦ」、「ＷＥＳＴ」、「ＭＡＲＬＢＯＬＯ
    」、「長壽ＬｏｎｇＬｉｆｅ」及圖、「香格里拉」等商標名稱及圖樣，分別係
    經日商日本香菸產業股份有限公司（下稱日商公司）、瑞士商大衛朵夫公司（下
    稱大衛朵夫公司）、德商里滋麻菸草廠股份有限公司（下稱里滋麻公司）、瑞士
    商菲利普莫里斯里股份有限公司（下稱菲利普公司）、臺灣省菸酒公賣局（現已
    改制為臺灣菸酒股份有限公司，下稱菸酒公司），依法向我國經濟部中央標準局
    （現改制為智慧財產局）申請註冊取得商標專用權，均核准使用於商標法施行細
    則第二十七條第十八類、第四十九條第三四類之各類菸、菸草等其他應屬本類之
    商品，且均為相關大眾所共知之著名商標，其等之商標名稱專用權期間分別為如
    附件一至五所示之期間，於商標專用期間內享有禁止他人於相同或類似商品為相
    同或類似使用之排他性權利，目前均仍於商標專用期間。甲○○明知真實姓名、
    年籍均不詳，綽號「阿本」之成年男子向其兜售如附表所示之「長壽ＬｏｎｇＬ
    ｉｆｅ」、「新樂園」、「ＤＡＶＩＤＯＦＦ」、「ＭＩＬＤ－ＳＥＶＥＮ」、
    「峰ＭＩ─ＮＥ」及「ＳＥＶＥＮ－ＳＴＡＲＳ」、「ＳＩＬＶＥＲ─ＳＴＡＲ
    ＬＥＴ」、「ＷＥＳＴ」、「ＭＡＲＬＢＯＲＯ」等品牌之香菸，均屬意圖欺騙
    他人，未經前揭商標專用權人菸酒公司、大衛朵夫公司、里滋麻公司、菲利普公
    司、及日商公司之同意或授權而使用於同一商品之仿冒商標商品，且其中如附表
    編號七、八、九所示仿冒「ＤＡＶＩＤＯＦＦ」品牌香菸之外包裝上虛偽記載標
    示「製造商：利是美股份有限公司、進口商：商真股份有限公司（下稱商真公司
    ）」之字樣，如附表編號一四所示仿冒「峰ＭＩ─ＮＥ」品牌、附表編號一○至
    一三所示仿冒「ＭＩＬＤ－ＳＥＶＥＮ」、及「ＳＥＶＥＮ－ＳＴＡＲＳ」、「
    ＳＩＬＶＥＲ─ＳＴＡＲＬＥＴ」香菸之外包裝上虛偽記載標示「MADE IN
    JAPAN、JAPAN TOBACCO INC」之字樣，均有原產國製造之虛偽標記，及附表編號
    一至四所示之長壽品牌香菸、附表編號五、六所示新樂園品牌香菸之外包裝，均
    虛偽記載標示「臺灣菸酒股份有限公司」之字樣，就商品之品質為虛偽之標記，
    分別表示該等香菸係由該等公司所授權製造，為該等公司出品用意之證明。竟基
    於行使偽造私文書、意圖欺騙他人之概括犯意，於九十二年四月十三日，向該名
    綽號「阿本」之人，就附表編號一至六所示品牌之香菸每條一百八十元、附表編
    號七至一六所示品牌之香菸每條二百三十元之代價，購入如附表所示之仿冒如附
    件一至五所示商標名稱及圖樣之偽造菸品，其後再將該等菸品，就附表編號一至
    六所示品牌之香菸每條二百元、附表編號七至一六所示品牌之香菸每條二百五十
    元之價格，連續販賣予臺中縣、市之檳榔攤約十餘處以營利，並行使偽造如附表
    所示偽造菸品上之原產國、品質及製造商等標示，致使消費大眾誤認附表所示之
    菸品分別係由大衛朵夫公司、日商公司、里滋麻公司、菲利普公司、菸酒公司所
    生產、製造，且如附表編號七至九所示仿冒「ＤＡＶＩＤＯＦＦ」品牌香菸、及
    如附表編號一○所示仿冒「ＭＩＬＤ－ＳＥＶＥＮ」香菸分係商真公司、傑太公
    司所代理進口者，而足生損害於菸酒公司、大衛朵夫公司、日商公司、商真公司
    、傑太公司等菸品製造、進口公司及一般消費大眾。嗣為警於九十二年四月二十
    三日十四時三十分許，在甲○○臺中市○○○街三一五之五號住處及其所有之車
    牌號碼Ｘ二─八九三○號自用小貨車當場查獲，並扣得如附表所示之菸品共一萬
    零一百十七條（每條內含十包）、帳冊三本等物品。
二、案經桃園縣警察局楊梅分局報告臺灣臺中地方法院檢察署檢察官偵查後，聲請簡
    易判決處刑。
    理  由
一、訊據被告甲○○對於上揭時、地，購入如附表所示之偽造私菸，並自九十二年四
    月十三日起同月二十三日止，曾出售該等菸品予不特定之人等事實坦承不諱，且
    如附件一至五所示之「ＭＩＬＤ—ＳＥＶＥＮ」、「峰ＭＩ—ＮＥ」及圖、「Ｄ
    ＡＶＩＤＯＦＦ」、「ＷＥＳＴ」、「ＭＡＲＬＢＯＬＯ」、「長壽Ｇｅｎｔｌ
    ｅ」及圖、「長壽」、「Ｇｅｎｔｌｅ」、「ＬｏｎｇＬｉｆｅ」、「長壽」、
    「香格里拉」及圖等商標名稱及圖樣，分別係經日商香菸公司、大衛朵夫公司、
    里滋麻公司、菲利普公司及臺灣菸酒公司依法向我國經濟部中央標準局（現改制
    為智慧財產局）、智慧財產局申請註冊取得商標專用權，均核准使用於商標法施
    行細則第二十七條第十八類、及第四十九條第三十四類之各類菸、菸草等其他應
    屬本類之商品，且均為相關大眾所共知之著名商標，其等之商標名稱專用權期間
    分別為如附件一至五所示之期間，於商標專用期間內享有禁止他人於相同或類似
    商品為相同或類似使用之排他性權利，且目前均仍於商標專用期間內等節，有如
    附件一至五所示之經濟部智慧財產局商標註冊資料查詢表附卷可憑；再扣案如附
    表所示香菸均係仿冒如附件一至五所示之商標名稱及圖樣之仿冒品，並非真品乙
    節，業據傑太日煙國際股份有限公司、商真股份有限公司、菲利普公司臺灣分公
    司、臺灣菸酒股份有限公司鑑定屬實，有各該鑑定回函附卷可憑；且參以被告所
    陳，其向他人買受之價格即較一般批發價格為便宜等節以觀，亦堪信係屬偽造之
    私菸無訛；此外，復有扣案香菸共計一萬零一百十七條（每條內含十包）足資佐
    憑，堪認扣案如附表所示之香菸確均為仿冒偽製之私菸，且足以使一般社會大眾
    產生混淆誤認甚明。再被告以低於市價之價格購買扣案之各式品牌仿冒私菸，且
    其每包之售價已低於每包零售價十至二十餘元不等，猶可賺取每包二元之利潤，
    顯見其購買煙品時之進貨價格與市價顯不相當，堪認被告確實知悉前揭其購入之
    扣案菸品均屬價格低廉之仿冒私菸無疑。是被告前開自白確與事實相符。本案事
    證明確，被告之犯行，堪予認定，應予依法論科。
二、茲就被告甲○○所犯法條論述如下：
（一）按文書為意思表示之方法，文書既在表示一定之意思，自須以一定之方法表現
      ，使人類之感官能知悉之，否則不符文書之涵義，其表現方法通常不外為文字
      、象形（即圖畫或圖樣）或符號，並附著於一定媒介之上；而刑法上所稱之文
      書，限於足以表彰法律上權利義務或事實證明，或足以產生法律上權利義務關
      係或事實之意思表示。又偽造文書罪所保護者，為基於法律關係而制作之文書
      ，亦即表彰某一法律關係、某一法律事實或達成某一法律目的而制作之文書，
      故在紙上或物品上之文字、符號、圖畫、照像，依習慣或特約，足以為表示其
      用意之證明者，及以錄音、錄影或電磁紀錄藉機器或電腦之處理所顯示之聲音
      、影像或符號，足以為表示其用意之證明者，應依刑法第二百二十條第一項、
      第二項之規定，均以文書論。查本件被告所販賣如附表所示之菸品外包裝盒上
      ，均印製有如附表一「行使為造文書內容」之條碼及字樣等標示，堪認前揭標
      示均足以表示該等香菸係由各該該公司所製造或授權製造，而各該公司出品用
      意之證明，核屬刑法第二百二十條第一項規定之準文書。是被告既係明知為仿
      冒之香菸猶仍販賣交付予不特定之顧客，已如前述，自係對前揭偽菸上所載字
      樣之內容有所主張，而有行使前開偽造準文書之犯行，且足以生損害於日商香
      菸公司、傑太公司、大衛朵夫公司、里滋麻公司、菲利普公司、利是美公司、
      商真公司及菸酒公司。
（二）按「行為後法律有變更者，除裁判前法律有利於行為人適用其最有利之法律外
      ，要以適用裁判時之法律為原則。」、「犯罪時法律之刑輕於裁判時法律之刑
      者，依刑法第二條但書，固應適用較輕之刑，但新舊法律之刑輕重相等，或依
      法令加重減輕後裁判時法律之刑並不重於犯罪時法律之刑者，即不適用該條但
      書之規定，仍應依裁判時之法律處斷。」，最高法院三十七年度非字第七六號
      、二十三年度非字第五五號判例可資參照。被告販售仿冒標示相同於如附件一
      至五所示商標名稱及圖樣之私菸，其顯有意圖欺騙他人之主觀上意思存在，則
      其所為係犯修正前商標法第六十三條之販賣仿冒商標商品罪，惟商標法業於九
      十二年五月二十八日經總統令修正公布而自公布日起六個月後施行之，則被告
      於犯罪後法律已有變更，所為核犯修正後商標法第八十二條之販賣仿冒商標商
      品罪，其法定刑與舊法同為一年以下有期徒刑、拘役或科或併科新臺幣五萬元
      以下罰金，則依前開說明即應依刑法第二條第一項前段之規定適用裁判時即修
      正後之商標法第八十二條之規定論斷。
（三）再被告所為亦係犯刑法第二百五十五條第二項之販賣對於商品為虛偽標記罪、
      及菸酒管理法第四十七條之販賣私菸罪。又被告販賣如附表所示之菸品中，其
      中虛偽標記前揭公司所製造或授權製造，而為該等公司出品用意證明之字樣條
      碼等該部分之所為，另係犯刑法第二百十六條、第二百十條、第二百二十條第
      二項之行使偽造準私文書罪。
（四）被告先後多次販賣仿冒商標商品而違反商標法、販賣對商品為虛偽標記之商品
      、販賣私菸、行使偽造準私文書之犯行，均時間緊接，且所犯之構成要件復均
      相同，各顯係基於概括犯意為之，均為連續犯，應依刑法第五十六條規定，分
      別論以一罪，並均加重其刑。被告以一販賣仿冒商標商品之行為觸犯前揭四罪
      名，為想像競合犯，應依刑法第五十五條規定，從一情節較重之連續行使偽造
      私文書罪處斷。
（五）公訴人雖未就被告連續販賣仿冒他人商標商品之行使偽造準私文書之犯行予以
      起訴，惟就該部分之犯行與起訴部分之犯罪事實，既具有想像競合犯之裁判上
      一罪關係，本院自應併予審究。
（六）被告前於八十四年間，因違反著作權法案件，經本院以八十四年訴字第二○四
      四號判決判處有期徒刑一年二月，罰金五萬元，緩刑三年確定。惟於上揭緩刑
      期間，於八十五年間，因違反著作權法案件，經本院以八十五年易字第五五五
      二號判決判處有期徒刑五月確定，於八十六年二月二十六日易科罰金執行完畢
      。然上揭緩刑亦遭撤銷，於八十六年四月二十九日入監服刑，於八十七年一月
      二十六日假釋付保護管束，於八十七年六月十日保護管束期滿執行完畢等情，
      有臺灣臺中地方法院檢察署刑案資料查註紀錄表乙份在卷足憑，被告五年以內
      再犯本件有期徒刑以上之罪，為累犯，應依刑法第四十七條規定加重其刑。
（七）爰審酌被告犯罪之動機雖係為謀生計，惟其販售仿冒他人享有商標專用權之私
      菸以獲取不法利益，業已侵害商標專用權人之權益，所生之危害非淺，且嚴重
      影響我國之國際形象，以及其販入之菸品數量及所得利益尚非甚鉅，然其犯罪
      後坦承犯行，態度尚稱良好等一切情狀，量處如主文所示之刑，並諭知易科罰
      金之折算標準，以示懲儆。
三、末按「依本法查獲之私菸、私酒、劣菸、劣酒與供產製私菸、私酒之原料及器具
    ，沒收或沒入之。」，菸酒管理法第五十七條定有明文，扣案如附表所示之菸品
    共計一萬零一百十七條（每條內含十包），既屬他人未經授權而產製之私菸，自
    應依菸酒管理法第五十七條之規定予以宣告沒收。（該等菸品，雖為新修正商標
    法第八十二條所示仿冒商標之商品，本亦應依新修正之商標法第八十三條規定予
    以宣告沒收，惟既已依菸酒管理法第五十七條之規定沒收，不再重覆沒收，併予
    說明）。另扣案之帳冊三本，係被告所有，用供其犯罪所用之物，應依刑法第三
    十八條第一項第二款之規定沒收。
據上論斷，應依刑事訴訟法第四百五十二條、第二百七十三條之一第一項、二百九十
九條第一項前段，商標法第八十二條，菸酒管理法第四十七條、第五十七條，刑法第
二條第一項前段、第十一條前段、第五十六條、第二百十六條、第二百十條、第二百
二十條第一項、第五十五條、第四十七條、第四十一條第一項前段、第三十八條第一
項第二款，罰金罰鍰提高標準條例第一條前段、第二條，判決如主文。
中      華      民      國    九十三    年      四      月      十六    日
                                    臺灣臺中地方法院刑事第五庭
                                        法  官  劉麗瑛
右正本證明與原本無異。
如不服本判決，應於送達後十日內向本院提出上訴狀（須附繕本），上訴於臺灣高等
法院臺中分院。
                                        書記官
中      華      民      國    九十三    年      四      月      十六    日
附錄論罪科刑法條
刑法第二百一十二條
偽造、變造護照、旅券、免許證、特許證及關於品行、能力服務或其他相類之證書、
介紹書，足以生損害於公眾或他人者，處一年以下有期徒刑、拘役或三百元以下罰金
。
刑法第二百一十六條
行使第二百十條至第二百十五條之文書者，依偽造、變造文書或登載不實事項或使登
載不實事項之規定處斷。
中華民國刑法第二百二十條第一項
在紙上或物品上之文字、符號、圖畫、照像，依習慣或特約，足以為表示其用意之證
明者，關於本章及本章以外各罪，以文書論。
菸酒管理法第四十七條
明知為私菸、私酒，而販賣、轉讓或意圖販賣而陳列者，處一年以下有期徒刑、拘役
或科或並科新臺幣十五萬元以上七十五萬元以下罰金。
商標法（新修正施行）第八十二條
明知為前條商品而販賣、意圖販賣而陳列、輸出或輸入者，處一年以下有期徒刑、拘
役或科或並科新臺幣五萬元以下罰金。
【附表】
┌───┬─────────────┬───────┬─────────┐
│編號  │香菸名稱                  │數量（條）    │侵害商標權圖樣    │
├───┼─────────────┼───────┼─────────┤
│一    │黃硬盒長壽菸              │一二一八      │附件五編號一、六  │
├───┼─────────────┼───────┼─────────┤
│二    │硬盒白長壽尊爵低淡菸      │六六八        │附件五編號二、五  │
├───┼─────────────┼───────┼─────────┤
│三    │軟盒白長壽淡菸            │一四○七      │附件五編號七      │
├───┼─────────────┼───────┼─────────┤
│四    │長壽尊爵圓角淡菸          │三九          │附件五編號四、五  │
├───┼─────────────┼───────┼─────────┤
│五    │新樂園淡菸                │一四一        │附件五編號三      │
├───┼─────────────┼───────┼─────────┤
│六    │新樂園香格里拉超低淡菸    │三六○        │附件五編號三、八  │
├───┼─────────────┼───────┼─────────┤
│七    │DAVIDOFF（黑色包裝）      │一○四七      │附件二            │
├───┼─────────────┼───────┼─────────┤
│八    │DAVIDOFF（紅色包裝）      │三一三        │附件二            │
├───┼─────────────┼───────┼─────────┤
│九    │DAVIDOFF（白色包裝）      │七三五        │附件二            │
├───┼─────────────┼───────┼─────────┤
│一○  │MILD SEVEN                │二八九六      │附件一編號一      │
├───┼─────────────┼───────┼─────────┤
│一一  │SEVENSTARTLE橘色          │二八八        │附件一編號二      │
├───┼─────────────┼───────┼─────────┤
│一二  │SEVENSTART紅色            │二三四        │附件一編號二      │
├───┼─────────────┼───────┼─────────┤
│一三  │SEVENSTART黑色            │八○          │附件一編號二      │
├───┼─────────────┼───────┼─────────┤
│一四  │MI-NE 峰                  │四六二        │附件一編號三      │
├───┼─────────────┼───────┼─────────┤
│一五  │WEST                      │九七          │附件三            │
├───┼─────────────┼───────┼─────────┤
│一六  │萬寶路香菸                │一三二        │附件四            │
└───┴─────────────┴───────┴─────────┘
